臺灣臺北地方法院刑事判決　　　　　　　　　　　　九十三年度簡上字第一二四號
　　上　訴　人　臺灣臺北地方法院檢察署檢察官
　　被　　　告　甲○○
　　　　　　　　丙○○
　　　　　　　　戊○○
　　共　　　同
　　選任辯護人　陳鴻飛律師
右列上訴人因被告等妨害自由等案件，不服臺灣臺北地方法院簡易庭九十二年度簡字
第四一九七號中華民國九十三年三月三十一日第一審簡易判決（聲請簡易判決處刑案
號：臺灣臺北地方法院檢察署九十二年度偵字第三五五號），提起上訴，本院管轄之
第二審合議庭判決如左：
    主  文
上訴駁回。
    事  實
一、甲○○與丁○○係夫妻關係，因懷疑丁○○與乙○○有曖昧關係，於民國九十年
    五月六日下午一時許，與友人戊○○、丙○○至臺北縣烏來鄉遊玩之際，在烏來
    鄉風景區停車場巧遇丁○○與乙○○，甲○○、戊○○、丙○○竟基於傷害乙○○身體之犯意聯絡，由戊○○及丙○○徒手拉扯乙○○之雙手，甲○○則以自己
    所有之雨傘一支（已滅失）毆打乙○○之頭、頸、手臂，致乙○○受有下唇挫傷
    瘀青、頸部挫擦傷及左肘部擦傷之傷害。
二、案經乙○○訴由臺北縣政府警察局新店分局報告臺灣臺北地方法院檢察署檢察官
    偵查後聲請簡易判決處刑。
    理  由
一、訊據被告甲○○對右揭事實均坦承不諱，被告丙○○、戊○○雖不否認以手拉扯
    告訴人乙○○，惟否認有何毆打、傷害之意，辯稱：僅是因為看到被告甲○○與
    告訴人在爭執，所以才出手要將她們二人拉開，伊二人只是要勸架云云。然此業
    經證人即告訴人、證人丁○○於偵查及本院審理中證述：案發當時，被告丙○○
    、戊○○分別以手抓住告訴人之手，被告甲○○則以雨傘毆打告訴人頭部、頸部
    、手臂等情，並有財團法人天主教耕莘醫院九十年五月六日診斷證明書一紙附卷
    可稽，足佐被告甲○○前開出於任意性自白與事實相符，得採為認定事實之證據
    。又若被告丙○○、戊○○二人確實只是為勸架，在被告甲○○持雨傘毆打告訴
    人之時，其等自可以拉開被告甲○○之方式，而非以手分別拉扯告訴人，且在數
    人相互拉扯之下，被告丙○○、戊○○二人對於因此可能造成告訴人身體傷害乙
    節應有認識，而告訴人亦的確受有左肘部擦傷之傷害，有前開診斷證明書足參，
    是被告丙○○、戊○○前揭所辯，並非可採。本件事證明確，被告等犯行堪以認
    定。且按刑法第三百零二條之妨害自由罪，既係以私行拘禁為其非法剝奪人行動
    自由之例示，則本罪在性質上，其行為自須持續相當之時間，始足當之，最高法
    院七十五年度台上字第六八五七號判決意旨亦同此見解，被告三人既意在傷害告
    訴人，且其等以手拉住告訴人之時間亦甚短，並未持續相當之時間，難認被告三
    人有剝奪告訴人行動自由之意，亦即被告三人抓住告訴人手之舉動係包括於傷害
    行為之中，而不另論罪。故而，原審判決認被告三人共同傷害人之身體，各處拘
    役三十日，如易科罰金以三百元折算一日，且以被告三人前均未曾受有期徒刑以
    上刑之宣告，有臺灣高等法院被告全國前案紀錄表可稽，經此刑之宣告，應知所
    警惕，而無再犯之虞，均予宣告緩刑二年，並認公訴人所指被告三人涉刑法第三
    百零二條妨害自由犯行部分應不另為無罪之諭知，其認事用法及量刑均無不當，
    應予維持。至被告甲○○用以毆打告訴人之雨傘一支，為其所有，且係供犯罪所
    用之物，業據其供承在卷，然其亦稱，打一打就把雨傘丟在現場沒有帶走等詞，
    是不能證明該支雨傘現仍存在，又非違禁物，爰不予宣告沒收，應予補充。
二、公訴人上訴意旨略以：被告三人分別以雨傘、徒手毆打告訴人，並強拉告訴人之
    皮包，致告訴人不能抗拒而強盜其皮包等財物，因認被告三人尚涉有強盜罪嫌，
    與原審所認定之傷害罪有裁判上一罪關係，並依告訴人上訴請求而提起本件上訴
    云云。
三、經查：
  (一)被告三人均不否認案發之後，告訴人之皮包確實在被告甲○○手中，並在雙方達
    成和解，並簽下和解書之後，委由證人丁○○之妹妹趙素美將賠償金額及皮包一
    併交給告訴人，核與證人趙素美於偵查中所證相符，復為告訴人所不否認，然此
    尚不足說明告訴人之皮包為何會在被告手中之理由，更不能遽指皮包係被告三人
    強盜所得，況依前開和解書內容記載：「陳女士（即告訴人）即用自己隨身之皮
    包檔身，在空手難敵之下，乙○○女士即先行逃開，而本人（即丁○○）之髮妻
    （即被告甲○○）即將該皮包拾起，悻悻然駕車離開」、「本人（即告訴人）所
    有皮包內之財務（應為「財物」之誤），經清點並無短少，已經由和解調解人趙
    素美交還予本人無誤」等語，有該和解書附本院卷可參，雖和解書之調解人即證
    人丁○○稱如果沒有這樣寫，被告甲○○就不會歸還皮包云云，然告訴人於和解
    之前的九十年五月六日時已經向臺北縣警察局新店分局報案，有告訴人之警詢筆
    錄可參，果若有強盜一事，自可一併由警察處理，何必委曲求全而為如上不實之
    記載？則被告甲○○持有告訴人之皮包究竟是否如告訴人所指係強盜所得，被告
    甲○○是否確有取走皮包內新台幣（下同）四千元之現金，已啟人疑竇。
  (二)又證人即告訴人雖於本院審理中指稱，被告三人跑過去抓她，兩個人各抓一邊，
    一個人打她的頭、頸後，使她無法反抗，被告甲○○就把皮包肩帶扯斷，把皮包
    搶了，被告三人就先走了，當時現場有很多人圍觀，有說皮包被搶了，可是沒有
    人幫忙云云，證人丁○○亦附和其詞稱，被告甲○○用雨傘打告訴人，另外兩個
    被告一人一邊用手抓住告訴人的手，後來三個人就先走了，告訴人告訴伊被告甲○○將皮包搶走云云，然證人丁○○又陳稱：「我車子掉頭，就看到他們在打，
    我就趕快下車衝出來」、「我沒有看到（皮包被甲○○拿走）」、「（所以你下
    車的時候，他們三個人還在打乙○○？）是，我問他們為何打她」、「沒有注意
    （被告三人有無帶走乙○○的皮包）」、「我有追過去他們車子旁邊」、「他們
    坐在車子裡面，窗戶打開與我講話，我並沒有看到皮包在裡面」等語（見本院九
    十三年八月五日審判筆錄），則何以證人丁○○能在下車時還看到被告三人打告
    訴人，且看到被告三人離開，卻沒有看到被告甲○○搶走告訴人之皮包？又告訴
    人在被告甲○○搶走皮包離去後馬上告訴證人丁○○，證人丁○○竟又沒有注意
    到被告甲○○帶走告訴人之皮包？復於證人丁○○追至被告三人車子旁邊與其三
    人對話，質問其三人為何拿走告訴人皮包之時，也沒有看到車子裡有告訴人之皮
    包？凡此，均與常情未合，則證人即告訴人與所指被告甲○○搶走其皮包乙節，
    是否屬實，容有疑義。
  (三)再者，告訴人自陳並不認識被告三人，證人丁○○亦證述其妻即被告甲○○並不
    認識告訴人，又稱，與其妻甲○○雖然仍住在一起，但是已經四年沒有說話等詞
    ，則被告甲○○為何要在看到告訴人後上前與之爭執？是被告甲○○供稱，因為
    在案發現場看到告訴人與其夫即證人丁○○在一起，所以上前質問告訴人是誰，
    是不是與其夫在一起，告訴人不說話，所以與之拉扯，後來告訴人先走掉等情，
    非不可採信，以被告甲○○與其夫丁○○已經四年未說話之情觀之，其二人間感
    情已有裂痕，被告甲○○身為人妻，見到自己先生與其他女子在一起而心生懷疑
    ，進而質問，自與常情不相違背。又在此情形之下，被告甲○○既然為得知答案
    與告訴人爭執、拉扯，在未得告訴人之解釋下，怎可能先行離開？被告三人所供
    ，拉扯之後是告訴人先跑掉，告訴人的皮包是因為拉扯後，皮包之肩帶斷掉，所
    以才掉在地上之詞，應屬實情，告訴人與證人丁○○所陳，被告甲○○搶了皮包
    就先跑等詞，即難採信。
四、析上所述，證人即告訴人與證人丁○○所述，被告三人毆打告訴人後即搶走皮包
    先行離開現場，被告甲○○嗣後雖歸還皮包，但皮包內四千元之現金已不翼而飛
    等情，尚無從採信，應以被告三人所供，皮包是在雙方拉扯之中掉下，告訴人隨
    即離開，遂由被告甲○○拾回等語，與常情較為相符而可採信，是不能證明被告
    三人係意圖為自己不法所有而趁告訴人不能抗拒之際強取其皮包，至於證人即告
    訴人所指皮包歸還後，其內已減少四千元現金乙節，不僅為被告甲○○所否認，
    且依前揭和解書記載「本人（即告訴人）所有皮包內之財務（應為「財物」之誤
    ），經清點並無短少，已經由和解調解人趙素美交還予本人無誤」之內容，皮包
    內之財物既經告訴人清點無誤，亦不能以告訴人事後指稱金錢短少之詞而認係被
    告甲○○所為，不能證明被告三人意圖為自己不法所有而以傷害告訴人之方式，
    致告訴人不能抗拒而強取其皮包，事後又拿走皮包內四千元之現金，而另涉強盜
    犯行，公訴人依據告訴人請求為本件上訴，並無理由，應予駁回。
據上論斷，應依刑事訴訟法第四百五十五條之一第三項、第三百六十八條，判決如主
文。
本案經檢察官蕭斌志到庭執行職務
中　　　華　　　民　　　國　　  九十三　　年  　　八  　　月　　十九　　日
                                      臺灣臺北地方法院刑事第四庭
                                          審判長法　官  黃雅芬
                                                法  官  楊代華
                                                法  官  黎惠萍
右正本證明與原本無異。
本件不得上訴。
                                                書記官  楊麗娟
中　　　華　　　民　　　國　  　九十三　　年　  　八　  　月　　二十　　日
